【裁判字號】    98,訴,3925
【裁判日期】    981231
【裁判案由】    偽造文書等
【裁判全文】
臺灣板橋地方法院刑事判決              98年度訴字第3925號
公  訴  人  臺灣板橋地方法院檢察署檢察官
被      告  乙○○
選任辯護人  孫志堅律師
上列被告因偽造文書等案件，經檢察官提起公訴（98年度偵字第
15827 號），被告於準備程序中就被訴事實為有罪之陳述，經本
院合議庭裁定由受命法官獨任進行簡式審判程序，判決如下：
    主  文
乙○○行使偽造私文書，足以生損害於他人，處有期徒刑玖月。
扣案如附表二、三、四、五所示之盜版遊戲光碟共壹仟佰壹拾
伍片及盜版遊戲光碟目錄壹批均沒收。
    事  實
一、乙○○曾於民國97年間，因違反著作權法案件，經臺灣板橋
    地方法院檢察署檢察官以97年度偵字第29025 號為緩起訴處
    分確定，現仍在緩起訴期間內。詎乙○○仍不知悔改，擔任
    址設臺北縣永和市○○路180 巷3 號1 樓「萬林電視遊樂器
    」之負責人，明知附表一所示之商標圖樣分別係日商任天堂
    股份有限公司（下稱日商任天堂公司）、美商微軟股份有限
    公司（下稱美商微軟公司）、日商新力電腦娛樂股份有限公
    司（下稱日商新力公司）向經濟部中央標準局（現改制為經
    濟部智慧財產局）申請註冊登記，經核准取得商標權，指定
    使用於錄有電腦程式之光碟片等商品，現仍在商標權期間內
    ，並明知使用上述商標圖樣之商品，在國內市場行銷甚廣，
    為業界及一般消費大眾所共知，非經商標權人之同意或授權
    ，不得於同一或類似商品使用相同或近似之商標圖樣，亦不
    得明知係上開商品而販賣、意圖販賣而陳列、輸出或輸入；
    亦明知附表二至附表五所示之遊戲軟體及PS2 系統遊戲軟體
    光碟內所儲存之「Library Program 」電腦程式軟體，分別
    係日商新力公司、日商任天堂公司、美商微軟公司等著作權
    人享有著作財產權，均屬我國著作權法保護之著作，非經著
    作權人同意或授權，不得擅自重製、散布或意圖營利而交付
    該等著作。且上開日商新力公司、日商任天堂公司、美商微
    軟公司之遊戲光碟透過電視遊樂器主機執行，在電視螢幕上
    會出現如附表一所示之相同註冊商標圖樣，足使消費者誤認
    該遊戲光碟係日商任天堂公司、日商任天堂公司、美商微軟
    公司所生產、發行、銷售，亦會出現日商任天堂公司、日商
    任天堂公司、美商微軟公司製造或授權製造之文字（如：「
    c 2008 ELectronic ArgsInc.」、「Licensed by Nintendo
    」、「Nintendo」、「c 2008 Nintendo 」等文字），足以
    對外表示該等光碟係上開公司享有著作財產權所製造或授權
    製造之意思，購買顧客藉由該遊戲軟體執行時，在電視螢幕
    上均會顯示出上開準私文書，且遊戲光碟部分外包裝或光碟
    片上亦有附表一所示之相同商標，足以對外表示該等光碟片
    係日商新力公司、日商任天堂公司、美商微軟公司所生產。
    乙○○竟仍基於販賣仿冒商標商品、散布侵害著作財產權之
    光碟重製惡及行使偽造私文書之犯意，未經上開公司之同意
    或授權，於97年12月25日因另案為臺灣板橋地方法院檢察署
    檢察官為緩起訴處分後某日起，以每片新臺幣（下同）70元
    之價格，向真實姓名年籍不詳綽號「小西」之成年男子購入
    未經日商新力公司、日商任天堂公司、美商微軟公司授權使
    用商標，亦未經授予著作財產權之盜版遊戲光碟片，並在其
    所經營之「萬林電視遊樂器」店內，提供盜版遊戲光碟目錄
    供不特定顧客勾選，再依顧客勾選結果，自店內櫃檯下拿取
    顧客選購之光碟片交與顧客，多次以每片150 元之代價出售
    牟利，以此方式散布侵害著作財產權之光碟重製物，足以生
    損害於日商新力公司、日商任天堂公司、美商微軟公司。嗣
    於98年3 月19日16時30分許，在上址為警查獲，並扣得乙○
    ○所有供犯罪所用之盜版遊戲光碟目錄1 批、如附表二、五
    所示之盜版PS遊戲光碟633 片、如附表三所示之盜版Wii 遊
    戲光碟614 片（其中1 片無法讀取）、如附表四所示之盜版
    XBOX遊戲光碟68片，始悉上情。
二、案經日商新力公司訴由內政部警政署保安警察第二總隊隊一
    大隊第一中隊報告臺灣板橋地方法院檢察署檢察官偵查起訴
    。
    理  由
一、本案被告乙○○所犯係死刑、無期徒刑、最輕本刑為3 年以
    上有期徒刑以外之罪，其於準備程序中就前揭被訴事實為有
    罪之陳述，經受命法官告知簡式審判程序之旨，並聽取其與
    公訴人之意見後，本院認無不得或不宜改依簡式審判程序進
    行之情事，依刑事訴訟法第273 條之1 第1 項、第284 條之
    1 規定，裁定本案由受命法官獨任進行簡式審判程序；且依
    刑事訴訟法第273 條之2 及第159 條第2 項規定，不適用傳
    聞法則有關限制證據能力之相關規定，合先敘明。
二、上揭犯罪事實，業據被告於本院審理時自白不諱，核與告訴
    代理人施穎弘律師之指訴情節相符，並有日商任天堂公司所
    委任之徐宏昇律師出具之鑑定意見書1 份（含經濟部智慧財
    產局商標資料檢索服務38紙、照片30張）、日商新力公司所
    委任之甲○○出具之鑑視證明1 份（含鑑視結果、仿冒商品
    估價報告書各1 紙、經濟部智慧財產局商標資料檢索服務2
    紙、照片17張）、臺灣微軟股份有限公司所委任之馬蕙蘭出
    具之光碟檢驗報告1 份（含照片24張）、經濟部智慧財產局
    商標資料檢索服務4 紙在卷可稽及盜版遊戲光碟目錄1 批及
    盜版遊戲光碟1315片扣案可資佐證，足認被告任意性之自白
    與事實相符，堪予採信。本案事證明確，被告犯行堪以認定
    ，應依法論科。
三、論罪科刑之依據：
(一)、按光碟片如已記載儲存錄音、錄音及電磁紀錄，藉機器或電
    腦之處理所顯示之聲音、影像或符號，足以為表示其用意之
    證明者，依刑法第220 條第2 項之規定，應認以文書論，係
    準文書之一種。擅自重製他人之光碟片即所謂仿冒或盜版之
    光碟片，其外觀包裝雖無被害人公司名稱及授權生產文字，
    惟如該光碟片內已燒錄儲存被害人公司名稱及授權生產文字
    ，藉機器或電腦之處理，螢幕會顯示被害人公司名稱及授權
    生產文字，足以生損害於公眾或他人，應認係偽造之準文書
    。至販賣此等仿冒之光碟片，是否成立刑法第216 條之行使
    偽造文書罪，因其態樣不一，販賣者是否以偽作真之意思販
    賣？有無本於仿冒光碟內容之偽造準文書有所主張？是否足
    以生損害於公眾或他人？為事實認定問題，應依販賣者主觀
    之意思及客觀之行為，以資審斷。如販賣者主觀上係以偽作
    真之意思販賣，且知買受者一經藉機器或電腦之處理，仿冒
    光碟內容之偽造準文書必當顯現，仍予以出售，將該偽造之
    準文書置於可能發生文書功能之狀態下，應認係對偽造準文
    書之內容有所主張之行使行為，苟足以生損害於公眾或他人
    ，即應成立行使偽造文書罪，買受者是否知其為仿冒品，並
    非所問。若販賣者主觀上並無以偽作真之意思，則不成立行
    使偽造文書罪（最高法院94年度第12次刑事庭會議決議參照
    ）。又所稱「販賣者主觀上並無以偽作真之意思」，係指販
    賣者主觀上不知上開具準文書屬性之仿冒或盜版之光碟片係
    偽造或變造者（最高法院19年上字第653 號判例意旨參照）
    ，或不知依該偽造準文書（仿冒或盜版光碟片）之用法，得
    以之充為真正文書加以使用而言（最高法院72年臺上字第47
    09號判例意旨參照）。如販賣者知悉其所販賣者為仿冒或盜
    版之光碟片，且知買受者一經藉機器或電腦之處理，仿冒光
    碟內容之偽造準文書必當顯現，仍予以出售，將該偽造之準
    文書置於可能發生文書功能之狀態下，仍應認係對偽造準文
    書之內容有所主張之行使行為，參諸最高法院26年滬上字第
    23號、49年臺非字第24號判例意旨，即應成立行使偽造文書
    罪。至買受者是否知悉其為仿冒品，或仿冒光碟片販售價格
    之或高或低，並非所問（最高法院95年度臺上字第1705號、
    96年度臺上字第1387號、97年度臺上字第357 號、第1692號
    判決意旨參照）。經查，扣案之盜版光碟如經置入Wii 、PS
    、XBOX等適當之遊戲主機連接電視播放執行，將會顯示日商
    任天堂公司、日商新力公司及美商微軟公司製造或授權製造
    意思之文字，業經各該鑑定意見書析述甚詳，並有卷附照片
    可稽，且為被告於本院準備程序時所是認（見本院卷宗第52
    頁），此等文字既係藉由機器或電腦之處理所顯現，性質上
    應屬準私文書，被告明知上情，卻仍將盜版光碟售與他人，
    已有主張行使上開盜版光碟內偽造準私文書之犯意及犯行無
    疑，足以生損害於上開3 公司，揆諸上開說明，自應成立刑
    法第216 條、第220 條第2 項、第210 條之行使偽造私文書
    罪。
(二)、核被告所為，係犯著作權法第91條之1 第3 項、第2 項之散
    布侵害著作財產權之光碟重製物罪、商標法第82條之販賣仿
    冒商標商品罪、刑法第216 條、第210 條、第220 條第2 項
    之行使偽造私文書罪。被告偽造私文書之低度行為為行使之
    高度行為所吸收，不另論罪。復按刑事法若干犯罪行為態樣
    ，本質上原具有反覆、延續實行之特徵，立法時既予特別歸
    類，定為犯罪構成要件之行為要素，則行為人基於概括之犯
    意，在密切接近之一定時、地持續實行之複次行為，倘依社
    會通念，於客觀上認為符合一個反覆、延續性之行為觀念者
    ，於刑法評價上，即應僅成立一罪，俾免有重複評價、刑度
    超過罪責與不法內涵之疑慮；學理上所稱「集合犯」之職業
    性、營業性或收集性等具有重複特質之犯罪均屬之，例如經
    營、從事業務、收集、販賣、製造、散布等行為概念者是（
    最高法院95年臺上字第1079號、第4686號判決意旨參照）。
    是以觀諸本案具體情節，被告係在密接之時、地，販賣仿冒
    商標之盜版遊戲光碟，並以此方式散布侵害著作財產權之光
    碟重製物，具有反覆實行之特性，且以高於販入之價格售出
    ，顯係基於單一之販賣、散布犯意及營利之意圖，而反覆實
    行構成要件相同之犯行，依社會一般通念，於客觀上符合一
    個反覆、延續性之行為觀念，自應評價為一集合行為，並各
    論以一罪。又被告以1 行為，同時觸犯上開3 罪名，為想像
    競合犯，應依刑法第55條規定，從一重之行使偽造私文書罪
    處斷。爰審酌被告曾因違反著作權法案件，經臺灣板橋地方
    法院檢察署檢察官以97年度偵字第29025 號為緩起訴處分確
    定，現仍在緩起訴期間（見卷附臺灣高等法院被告前案紀錄
    表），仍不知警惕，不知尊重他人之著作財產權及商標權，
    販售盜版遊戲光碟，不但侵害他人著作財產權及商標權，同
    時損及我國保護智慧財產權之國際形象，且盜版遊戲光碟片
    數量高達1315片，所生危害非輕，復僅與告訴人日商新力公
    司達成民事和解以取得諒解，兼衡被告之品行、智識程度、
    生活狀況、犯罪之動機、目的、手段、坦承犯行之犯罪後態
    度等一切情狀，量處如主文所示之刑，以資懲儆。
(三)、末按，著作權法第98條規定：「犯第91條至第93條、第95條
    至第96條之1 之罪，供犯罪用或因犯罪所得之物，得沒收之
    。但犯第91條第3 項及第91條之1 第3 項之罪者，其得沒收
    之物，不以屬於犯人者為限。」商標法第83條規定：「犯前
    2 條之罪所製造、販賣、陳列、輸出或輸入之商品，或所提
    供於服務使用之物品或文書，不問屬於犯人與否，沒收之。
    。」經查，扣案之盜版遊戲光碟1314片（業經扣除如附表三
    編號85所示無法讀取之光碟），係被告所有供犯著作權法第
    91條之1 第3 項、第2 項之罪所用之物，均應依著作權法第
    98條規定宣告沒收。次查，扣案如附表三編號85所示之光碟
    ，固因無法讀取而無從認定有無違反著作權法之情事，惟仍
    屬販賣仿冒商標商品罪所販賣之物，不以屬於犯人者為限，
    應依商標法第83條規定宣告沒收。至扣案之盜版遊戲光碟目
    錄1 批，係被告所供犯罪所用之物，業據其供承在卷，爰依
    刑法第38條第1 項第2 款規定併予宣告沒收。
據上論斷，應依刑事訴訟法第273 條之1 第1 項、第299 條第1
項前段，著作權法第91條之1 第3 項、第2 項、第98條，商標法
第82條、第83條，刑法第11條前段、第216 條、第210 條、第
220 條第2 項、第55條，判決如主文。
本案經檢察官張世聰到庭執行職務。
中    華    民    國    98    年    12    月    31    日
                  刑事第九庭    法  官    賴彥魁
上列正本證明與原本無異。
如不服本判決，應於判決送達後10日內，向本院提出上訴書狀，
並應敘述具體理由；其未敘述上訴理由者，應於上訴期間屆滿後
20日內向本院補提理由書（均須按他造當事人之人數附繕本），
「切勿逕送上級法院」。
                                書記官    楊文祥
中    華    民    國    98    年    12    月    31    日
附錄本案論罪科刑法條全文：
著作權法第91條之1
擅自以移轉所有權之方法散布著作原件或其重製物而侵害他人之
著作財產權者，處3 年以下有期徒刑、拘役，或科或併科新臺幣
50萬元以下罰金。
明知係侵害著作財產權之重製物而散布或意圖散布而公開陳列或
持有者，處3 年以下有期徒刑，得併科新臺幣7 萬元以上75萬元
以下罰金。
犯前項之罪，其重製物為光碟者，處6 月以上3 年以下有期徒刑
，得併科新臺幣20萬元以上200 萬元以下罰金。但違反第87條第
4 款規定輸入之光碟，不在此限。
犯前2 項之罪，經供出其物品來源，因而破獲者，得減輕其刑。
商標法第82條
明知為前條商品而販賣、意圖販賣而陳列、輸出或輸入者，處1
年以下有期徒刑、拘役或科或併科新臺幣5 萬元以下罰金。
中華民國刑法第210 條
偽造、變造私文書，足以生損害於公眾或他人者，處5 年以下有
期徒刑。
中華民國刑法第216 條
行使第210 條至第215 條之文書者，依偽造、變造文書或登載不
實事項或使登載不實事項之規定處斷。
中華民國刑法第220 條
在紙上或物品上之文字、符號、圖畫、照像，依習慣或特約，足
以為表示其用意之證明者，關於本章及本章以外各罪，以文書論
。
錄音、錄影或電磁紀錄，藉機器或電腦之處理所顯示之聲音、影
像或符號，足以為表示其用意之證明者，亦同。


司法院資訊處製作；財團法人民間司法改革基金會備份。
